最高法院民事判決　　　　　　　　　　111年度台上字第144號
上　訴　人　侯尊中
訴訟代理人　林宜樺律師
被 上訴 人　開曼群島商富驛酒店集團有限公司
 

法定代理人　侯嘉禎
訴訟代理人　黃繼儂律師
　　　　　　陳敦豪律師
上列當事人間請求確認股東會決議不成立等事件，上訴人對於中
華民國110年5月25日臺灣高等法院第二審判決（107 年度上字第
1258號），提起上訴，本院判決如下：
    主  文
上訴駁回。
第三審訴訟費用由上訴人負擔。
    理  由
一、上訴人主張：
  ㈠伊係被上訴人股東，訴外人 Furama Hotels International
    Management Inc.（下稱富麗華公司）以其為繼續1年以上持
    有被上訴人已發行股份總數3%以上股份之股東，召集民國10
    6年9月15日股東臨時會（下稱系爭股東臨時會），未依公司
    法（以下未註明國別，為我國法）第173條第1項、被上訴人
    105 年9月5日特別決議通過之章程（下稱系爭章程）第28條
    、第29條規定，先以書面載明提議事項及理由並簽名，請求
    被上訴人董事會召集股東臨時會；縱有書面通知，其內容違
    反公司法第165 條、公開發行股票公司股務處理準則第41條
    規定，且未經主管機關許可即自行召集，違反公司法第 173
    條第2 項規定。而訴外人林宜盛為富麗華公司改派至被上訴
    人之法人代表董事，經被上訴人106年3月28日董事會決議（
    下稱328董事會決議）違法選任為董事長，其於同年4月10日
    代表收受富麗華公司轉換 3,000萬股私募特別股（下稱系爭
    特別股）為私募普通股通知，並召集董事會決議1比1之轉換
    比例，於法不合，經扣除其股數，系爭股東臨時會之出席股
    份總數未達系爭章程第41條規定最低出席股份總數，所為討
    論及選舉事項決議（下稱系爭決議）為不成立。
  ㈡倘系爭決議非不成立，因系爭股東臨時會未於召集前一定期
    間將開會資料作成電子檔案傳送至公開資訊觀測站，其召集
    程序有重大瑕疵，違反證券交易法（下稱證交法）第2 條、
    公司法第177條之3、公開發行公司股東會議事手冊應行記載
    及遵行事項辦法（下稱股東會議事辦法）第5條第1項、系爭
    章程第37條規定；另系爭決議事項包括獨立董事（下稱獨董
    ）選舉，然獨董候選人之受理提名並未向公開資訊觀測站完
    成傳輸公告，獨董名單亦未經伊所召集董事會提名審查通過
    ，違反公開發行公司獨立董事設置及應遵循事項辦法第5 條
    第1項至第3項及系爭章程第72條規定，系爭決議應屬無效；
    縱非無效，然系爭股東臨時會之召集程序及系爭決議均有上
    開違法情事，伊亦得訴請撤銷。
  ㈢依公司法第189條、第191條規定，先位求為確認系爭決議不
    成立，備位求為撤銷系爭決議之判決。嗣於原審將原備位改
    列第2備位並增列撤銷系爭股東臨時會，另追加第1備位聲明
    ，求為確認系爭決議無效（下稱追加之訴）之判決。
二、被上訴人辯以：
  ㈠系爭股東臨時會召集程序屬伊內部事項，依涉外民事法律適
    用法（下稱涉民法）第13條、第14條規定，準據法為伊本國
    法即英國海外領地開曼群島（下稱開曼）法律，依開曼公司
    法第25條、第57條規定，應以系爭章程為據。而系爭章程第
    28條、第29條、第30條少數股東召集股東臨時會，並無須經
    主管機關許可之規定，亦無適用公司法第173條第2項規定之
    必要。且富麗華公司請求伊董事會召集股東會通知已合法送
    達，通知內容符合系爭章程規定。
  ㈡富麗華公司於106年3月31日以轉換系爭特別股為普通股之書
    面通知，交伊會計主管楊智閔收受，依系爭章程第9-1條（f
    ）款規定，無待董事會決議，即生效力，並於同年4 月10日
    完成轉換登錄，與328 董事會決議有無瑕疵無關，自得計入
    系爭股東臨時會出席股份總數及表決權數，且已達系爭章程
    規定之最低出席股份總數，自屬合法。
  ㈢依系爭章程第30條規定，系爭股東臨時會受理獨董提名及審
    查程序，盡可能與系爭章程第72條所定獨立董事提名方式相
    同。富麗華公司既為系爭股東臨時會之召集人，自應由其受
    理及審查獨董候選人，並於106年7月31日聯合晚報A7版登報
    公告召開系爭股東臨時會及受理獨董提名，且審查獨董候選
    人名單後，復於同年8 月30日公開資訊觀測站完成傳輸公告
    開會相關資料及獨董候選人名單，已符合規定；縱獨董提名
    及審查違反應於公開資訊觀測站發布重大訊息公告，然不影
    響系爭股東臨時會之效力。
  ㈣系爭章程並無類似公司法第189 條規定，上訴人不得據以撤
    銷系爭決議，且系爭股東臨時會之召集程序及系爭決議方法
    均無違反法令或章程，其亦不得訴請撤銷等語。
三、原審維持第一審所為上訴人敗訴之判決，駁回其上訴及追加
    之訴，理由如下：
  ㈠關於先位之訴：
  1.被上訴人係依開曼法律設立之公司法人，其未經我國認許或
    申請分公司登記，僅在我國設有訴訟及非訴訟代理人（或代
    表人）並完成報備。富麗華公司以繼續1 年以上持有被上訴
    人已發行股份總數3%以上股份之股東，於106年9月15日召集
    系爭股東臨時會，其召集程序及系爭決議效力等爭執，屬被
    上訴人內部事項之爭執，依涉民法第13條、第14條規定，應
    以被上訴人本國法即開曼法律為準據法，而開曼公司法第25
    條第⑶項、第57條則規定應依系爭章程規定決之。
  2.依系爭章程第28條、第29條、第30條規定，臺灣證券交易所
    股份有限公司99年4 月13日函說明二、㈢、財團法人中華民
    國證券櫃檯買賣中心（下稱櫃買中心）「107年4月23日外國
    發行人來臺申請股票第一上櫃問答集」Q26、經濟部106年 7
    月5 日函、同月26日函及其中部辦公室同月11日函等內容，
    暨原判決所載兩造不爭執（下稱不爭執）事項㈣、㈤等情觀
    之，富麗華公司以書面記明討論議案及事由，合法送達被上
    訴人董事會，請求召集股東臨時會，因董事會未於請求提出
    後15日內為召集通知，富麗華公司無須經主管機關許可，得
    自行召集系爭股東臨時會。至公司法第173條第2項規定，係
    指依我國公司法設立之股份有限公司特定條件股東得向經濟
    部申請自行召集股東會之許可，尚無涉依外國法律組織登記
    之外國公司股東，經濟部亦無權核准該股東申請召集，自無
    必要適用該規定。另被上訴人於99年6 月24日修正公司章程
    ，將第31條少數股東之股東臨時會召集權所定「事先取得臺
    灣主管機關許可」刪除，改列為系爭章程第30條，並非規避
    公司法第173條第2項規定，其適用結果亦無違反我國公序良
    俗。
  3.依系爭章程第9-1條（f）款規定，特別股股東得自發行滿 1
    個月之次日起，以書面通知被上訴人，要求按每1 特別股轉
    換1普通股之比例全數轉換。則富麗華公司於106 年3月31日
    以書面合法通知被上訴人，要求將系爭特別股轉換普通股，
    即已自動轉換，無待被上訴人董事會決議；參以臺灣集中保
    管結算所股份有限公司於同年4 月10日完成轉換普通股登錄
    ，被上訴人於同月14日公開資訊觀測站完成系爭特別股轉換
    為私募普通股之重大訊息公告，應屬合法生效。況被上訴人
    於發行特別股後，並無發行其他新股，董事會即無依系爭章
    程第9-1條（f）款後段反稀釋規定，為保護特別股股東而決
    議調整轉換比例之必要。又系爭章程就特別股轉換已有特別
    規定，且本件無董事會決議之必要，自無違反公司法第 223
    條、證交法第14條之3第3款、第14條之5第4款等規定，富麗
    華公司之系爭特別股轉換3,000 萬股普通股股數，自得計入
    系爭股東臨時會之出席股份總數及表決股份數，而系爭股東
    臨時會召集時，被上訴人已發行股份總數為6,817萬2,290股
    ，出席股份總數為5,618萬4,452股，出席總股份數佔已發行
    股份總數82.42%，達系爭章程第41條、第70條最低出席股份
    總數即已發行股份總數1/2 之規定。是系爭決議並無不成立
    之情事。
  ㈡關於第1備位之訴：
    依不爭執事項㈧、㈨所示，富麗華公司於106年7月31日函請
    被上訴人至公開資訊觀測站公告申報召集系爭股東臨時會未
    果，乃於同年8 月30日經櫃買中心協助，將系爭股東臨時會
    之開會資料傳送至公開資訊觀測站，其召集程序並無違反證
    交法第2條、公司法第177條之3、股東會議事辦法第5條第 1
    項及系爭章程第34條、第37條等規定，且系爭特別股轉換亦
    為合法。又依系爭章程第30條、第72條規定及經濟部100年7
    月18日函釋觀之，富麗華公司為系爭股東臨時會之召集人，
    可提名獨董候選人，自行審查後送請系爭股東臨時會選任之
    ；縱獨董提名及公告方式有瑕疵，但未致系爭決議事項無效
    。是系爭決議並未有無效之情事。
  ㈢關於第2備位之訴：
    公司法第189條得撤銷股東會決議之規定，固屬系爭章程第1
    條規定所稱「公開發行公司適用法令」之範疇，惟仍應受民
    法第56條第1 項但書之限制。而上訴人於系爭股東臨時會召
    集時當場提出程序異議內容，顯未包括獨董提名公告方式違
    反系爭章程內容，則其據以訴請撤銷系爭決議，於法未合。
    上訴人另以先位之訴及第1 備位之訴所主張事由，請求撤銷
    系爭股東臨時會及系爭決議，亦屬無據。
  ㈣上訴人依公司法第189條、第191條規定，先位請求確認系爭
    決議不成立，第1 備位請求確認系爭決議無效（原審追加之
    訴），第2 備位請求撤銷系爭股東臨時會及系爭決議，均為
    無理由。
四、本院判斷：
  ㈠按公司法第173條第2項有關股東自行召集股東臨時會，應經
    主管機關許可之規定，其適用對象限於依我國法設立之公司
    ，及經我國認許之外國公司。至其餘在我國經主管機關准許
    於我國櫃買中心交易之外國公司，就與交易相關及其他我國
    法特別規範事項，固應依我國法規，惟就我國法規所未規範
    之外國公司股東臨時會召集程序，自應依該公司之本國法及
    公司章程定之，尚無適用我國公司法及其他相關規定之餘地
    。且我國對外國公司之內部事項如未加以特別規範，該外國
    公司就依其應適用之本國法及公司章程，所生之法律效果，
    縱令與我國法規範未盡相同，或影響我國人民之權益，要屬
    法律適用之結果，與我國公共利益、公序良俗無涉，亦無違
    誠信原則。
  ㈡被上訴人係依開曼法律設立之外國公司，未經我國認許或申
    請分公司登記，富麗華公司以繼續1 年以上持有被上訴人已
    發行股份總數3%以上股份之股東，召集系爭股東臨時會，核
    屬被上訴人內部事項，依涉民法第13條、第14條、開曼公司
    法第25條第⑶項、第57條規定，應以系爭章程第28條、第29
    條、第30條規定決之，即董事會經請求召集而未於15日內為
    之，富麗華公司得自行召集系爭股東臨時會，尚無適用公司
    法第173條第2項規定須經主管機關許可之餘地，亦無違反我
    國公序良俗。原審本此見解，認系爭股東臨時會之召集程序
    合法，系爭決議並無不成立、無效或得撤銷（含系爭股東臨
    時會）之情事，並說明其餘攻防方法及證據毋庸逐一論斷之
    理由，因而維持第一審所為上訴人敗訴之判決，駁回其上訴
    及追加之訴，經核於法並無違誤。
  ㈢上訴論旨，就原判決關於富麗華公司依系爭章程規定召集系
    爭股東臨時會部分，指摘為不當，求予廢棄，非有理由。又
    上訴人就原判決其他先位之訴及第1、第2備位之訴部分，雖
    聲明廢棄，但未提出上訴理由，其上訴亦無理由。
  ㈣末查，上訴人第2 備位聲明係請求撤銷系爭股東臨時會及系
    爭決議（見原審卷㈣394頁，卷㈤104頁），原判決部分記載
    僅有「撤銷系爭決議」（見4、10、39 頁），核屬顯然錯誤
    ，應由原法院另行裁定更正。至上訴人於上訴第三審後，陳
    報本院110 年度台上字第1709號判決結果，核屬新攻擊方法
    ，依民事訴訟法第476條第1項規定，本院不予審酌。均附此
    敘明。
五、結論：本件上訴為無理由。依民事訴訟法第481條、第449條
    第1項、第78條，判決如主文。
中    華    民    國   111    年    4     月    13    日
                      最高法院民事第三庭
                          審判長法官  沈  方  維  
                                法官  鍾  任  賜  
                                法官  陳  麗  芬  
                                法官  彭  昭  芬  
                                法官  張  競  文  
本件正本證明與原本無異
                                      書  記  官
中    華    民    國   111    年    4     月    27    日